臺灣屏東地方法院交通事件裁定　　　　100年度交聲字第206號
原處分機關　交通部公路總局高雄區監理所屏東監理站
異　議　人
即受處分人　鍾佩原名鍾昀儒.
上列異議人因違反道路交通管理處罰條例事件，對於交通部公路
總局高雄區監理所屏東監理站民國100 年5 月20日所為之處分（
原處分案號：屏監違字第裁82-VP0000000、82-VP0000000號），
聲明異議，本院裁定如下：
    主  文
原處分撤銷。
鍾佩不罰。
    理  由
一、原處分意旨略以：異議人即受處分人鍾佩（原名鍾昀儒）
    所有車牌號碼為5262-WK 號之自用小客車，先後於民國100
    年1 月1 日13時51分、100 年1 月22日10時29分，行經限速
    為時速60公里之台27線71.6公里仙公廟南下路段時，分別以
    每小時77、80公里之速度超速行駛，經屏東縣政府警察局員
    警以固定式科學儀器予以照相逕行舉發後，原處分機關即交
    通部公路總局高雄區監理所屏東監理站認異議人之違規事實
    明確，乃依道路交通管理處罰條例第40條之規定及同條例第
    63 條 第1 項之規定，分別裁處異議人罰鍰新臺幣（下同）
    1,600元、1,800元，並各記違規點數1 點等語。
二、異議意旨略以：2 次違規均係由張智開所駕駛，且速限警告
    牌設置於路邊而非車道內側，行駛於內側車道不易察覺，警
    告牌設置不當等語。
三、按汽車駕駛人，行車速度，超過規定之最高時速，或低於規
    定之最低時速，除有第43條第1 項第2 款情形外，處1,200
    元以上2,400 元以下罰鍰；再汽車駕駛人有道路交通管理處
    罰條例第40條之情形者，除依原條項處罰鍰外，並記違規點
    數1 點，道路交通管理處罰條例第40條、第63條第1 項第1
    款，分別定有明文。
四、次按道路交通管理處罰條例第85條第1 項固規定「本條例之
    處罰，受舉發違反道路交通管理事件之受處罰人，認為受舉
    發之違規行為應歸責他人者，應於舉發違反道路交通管理事
    件通知單應到案日期前，檢附相關證據及應歸責人相關證明
    文件，向處罰機關告知應歸責人，處罰機關應即另行通知應
    歸責人到案依法處理。逾期未依規定辦理者，仍依本條例各
    該違反條款規定處罰」，惟依該文義，受處分人「逾期未依
    規定辦理」之效果，係處罰機關「仍依本條例各該違反條款
    規定處罰」，並未指發生失權之效果；且觀諸上開規定修正
    之立法理由，亦未表示逾期未告知即生失權效果。況若舉發
    通知單送達受處分人時，已逾通知單所定之到案期日，則因
    未符合道路交通管理處罰條例第85條第1 項規定，即未生失
    權之效果，如此一來，將使有無失權之效果取決於舉發通知
    單送達之遲速，如送達在到案期日前者，即生失權效果；送
    達在到案期日後者，即不生失權效果，顯失公平（尤其若舉
    發通知單送達受處分人時，恰係通知單所定到案期日之同日
    或前一日，將使受處分人因無法及時告知應歸責他人之狀況
    ，而承受失權之不公平結果）。故本院認為受舉發違反道路
    交通管理事件之受處罰人，向法院聲明異議，縱於應到案日
    期後，如其以違規行為應歸責他人為由，檢附相關證據及應
    歸責人相關證明文件，法院不得以其未於應到案日期前，依
    上開規定檢附相關證據及應歸責人相關證明文件，向處罰機
    關告知應歸責人，即已失實質異議之權利，而駁回其異議之
    聲明（見臺灣高等法院暨所屬法院97年法律座談會刑事類提
    案第41號研討結果）。經查，本件由第三人張智開駕駛上開
    車輛，於上開時、地，於速限每小時60公里，有行車速度分
    別達每小時77公里及80公里之違規情事，業據張智開於本院
    審理時到院具結陳述明確，並有本院訊問筆錄在卷可稽（見
    本院卷第22頁背面）。是則，異議人並非上開違規行為之行
    為人，且可歸責於第三人張智開，是依上開說明，原處分機
    關未察逕裁處異議人1,600 元、1,800 元，並各記違規點數
    1 點，即有未洽，異議人之異議為有理由，應由本院將原處
    分撤銷，並另為不罰之諭知，以資適法。
五、又按道路交通管理處罰條例第2 條規定「道路交通管理、處
    罰，依本條例規定；本條例未規定者，依其他法律規定。」
    ；又行政罰法第1 條規定「違反行政法上義務而受罰鍰、沒
    入或其他種類行政罰之處罰時，適用本法。但其他法律有特
    別規定者，從其規定。」。另按道路交通管理處罰條例第90
    條前段規定：「違反本條例之行為，自行為成立之日起；行
    為有連續或繼續之狀態者，自行為終了之日起，逾三個月不
    得舉發。」，短期時效3 個月係行政罰法之特別規定，故有
    關舉發之時效，自應適用道路交通管理處罰條例第90條前段
    規定，惟就有關原受處罰人依道路交通管理處罰條例第85條
    第1 項規定，舉證應歸責他人後，對於該可歸責之他人的舉
    發時效，則道路交通管理處罰條例並未規定，則依上開之說
    明，應適用行政罰法第27條第4 項「行政罰之裁處因訴願、
    行政訴訟或其他救濟程序經撤銷而須另為裁處者，第一項期
    間自原裁處被撤銷確定之日起算。」之規定，即應自原處分
    被撤銷確定日起算，逾3 個月不得再對該可歸責之他人為舉
    發。再者，原處分機關就上開可歸責於他人而依職權舉發該
    可歸責他人時，應填掣舉發違反道路交通管理事件通知單，
    違反道路交通管理事件統一裁罰基準及處理細則第11條第1
    項定有明文，且應依行政程序法第1 章第11節（第67條至91
    條）規定及違反道路交通管理件統一裁罰基準及處理細第11
    條第1 項第3 款等相關規定為送達，故公路主管機關自不得
    直接裁決而未再經舉發程序為之，附此敘明。
六、爰依道路交通管理處罰條例第87條第2 項、道路交通事件處
    理辦法第19條前段，裁定如主文。
中    華    民    國  100     年    7     月    27    日
                   交通法庭     法  官  羅森德
以上正本證明與原本無異。
如不服本裁定應於收受送達後5 日內向本院提出抗告書狀敘述抗
告之理由抗告於台灣高等法院高雄分院。
中    華    民    國  100     年    7     月    27    日
                                書記官  盧姝伶